---
title: Lista de espera renal estimada por comunidad autónoma
execute: 
  fig-height: 10
  fig-width: 10
---

```{r}
#| label: setup
library(plotly)
library(here)

read_data <- function(filename){
  readRDS(
    here("R", "data", paste0(filename, ".rds"))
  )
}

plot_espera_lineas <- read_data("plot_espera_lineas")
plot_espera_2020 <- read_data("plot_espera_2020")
plot_espera_2021 <- read_data("plot_espera_2021")
plot_espera_2022 <- read_data("plot_espera_2022")
plot_espera_2023 <- read_data("plot_espera_2023")
plot_espera_2024 <- read_data("plot_espera_2024")
plot_espera_2025 <- read_data("plot_espera_2025")
```
## Evolución 2020-2025

```{r}
#| label: plot-espera-lineas
#| fig-cap: Tasa de espera estimada por millón de población, años 2020-2025.
plot_espera_lineas
```

## Datos año a año

::: {.panel-tabset}

## 2025

```{r}
#| label: plot-espera-2025
#| fig-cap: Tasa de espera estimada por millón de población, año 2025.
plot_espera_2025
```

## 2024

```{r}
#| label: plot-espera-2024
#| fig-cap: Tasa de espera estimada por millón de población, año 2024.
plot_espera_2024
```

## 2023

```{r}
#| label: plot-espera-2023
#| fig-cap: Tasa de espera estimada por millón de población, año 2023.
plot_espera_2023
```

## 2022

```{r}
#| label: plot-espera-2022
#| fig-cap: Tasa de espera estimada por millón de población, año 2022.
plot_espera_2022
```

## 2021

```{r}
#| label: plot-espera-2021
#| fig-cap: Tasa de espera estimada por millón de población, año 2021.
plot_espera_2021
```

## 2020

```{r}
#| label: plot-espera-2020
#| fig-cap: Tasa de espera estimada por millón de población, año 2020.
plot_espera_2020
```



:::


## Evolución de Castilla-La Mancha

La lista de espera renal estimada en Castilla-La Mancha parte de unos 75 pacientes por millón de habitantes en 2020 y aumenta ligeramente en 2021. Alcanza su máximo, alrededor de 102, en 2022; después desciende hasta aproximadamente 80 en 2024, antes de recuperar ese nivel en 2025. 

Durante todo el periodo, Castilla-La Mancha se mantiene por debajo de la media estatal (línea negra discontinua). La diferencia se reduce en 2022, cuando la media nacional ronda 157 frente a unos 102 en la región, pero vuelve a ampliarse en 2024-2025: el Estado se sitúa cerca de 167-172, mientras Castilla-La Mancha permanece alrededor de 80-102. Esto indica una presión relativa de la lista de espera considerablemente menor en la comunidad que en el conjunto del país.

## Referencias

[Informes de la Organización Nacional de Transplantes (ONT)](sources.qmd#sec-informes-ont).